臺灣彰化地方法院民事裁定
110年度監宣字第208號
聲  請  人  陳俊榮  



相  對  人  陳黃戍  




關  係  人  陳文通  

            陳錦鳳  

            藍敏菁  





上列聲請人聲請監護宣告事件，本院裁定如下：
    主  文
宣告陳黃戍（女、民國00年00月0日生、身分證統一編號：Z0000
00000號）為受監護宣告之人。
選定陳文通（男、民國00年0月0日生、身分證統一編號：Z00000
0000號）為受監護宣告之人之監護人。
指定藍敏菁（女、民國00年00月0日生、身分證統一編號：Z0000
00000號）為會同開具財產清冊之人。
程序費用由受監護宣告之人負擔。
    理  由
一、聲請意旨略以：聲請人陳俊榮為相對人陳黃戍之次子，相對
    人因罹有巴金森氏症，目前住於安養中心，且長期處於不清
    醒狀態，致其有不能為意思表示或受意思表示之情狀。又因
    相對人已不省人事，需為其代為辦理繼承及土地過戶等相關
    事宜，爰此依民法第14條第1項、第1110條、第1113條之4第
    1項及家事事件法第164條規定，聲請對相對人為監護之宣告
    ，並請求選定相對人之長子即關係人陳文通為監護人，同時
    指定相對人之媳即關係人藍敏菁為會同開具財產清冊之人等
    語。
二、按對於因精神障礙或其他心智缺陷，致不能為意思表示或受
    意思表示，或不能辨識其意思表示之效果者，法院得因本人
    、配偶、四親等內之親屬、最近一年有同居事實之其他親屬
    、檢察官、主管機關或社會福利機構之聲請，為監護之宣告
    ，民法第14條第1項定有明文。次按受監護宣告之人應置監
    護人。法院為監護之宣告時，應依職權就配偶、四親等內之
    親屬、最近一年有同居事實之其他親屬、主管機關、社會福
    利機構或其他適當之人選定一人或數人為監護人，並同時指
    定會同開具財產清冊之人。法院為前項選定及指定前，得命
    主管機關或社會福利機構進行訪視，提出調查報告及建議。
    監護之聲請人或利害關係人亦得提出相關資料或證據，供法
    院斟酌。法院選定監護人時，應依受監護宣告之人之最佳利
    益，優先考量受監護宣告之人之意見，審酌一切情狀，並注
    意下列事項：1.受監護宣告之人之身心狀態與生活及財產狀
    況。2.受監護宣告之人與其配偶、子女或其他共同生活之人
    間之情感狀況。3.監護人之職業、經歷、意見及其與受監護
    宣告之人之利害關係。4.法人為監護人時，其事業之種類與
    內容，法人及其代表人與受監護宣告之人之利害關係。民法
    第1110條、第1111條、第1111條之1分別定有明文。再按監
    護宣告之裁定，於裁定送達或當庭告知法院選定之監護人時
    發生效力；監護宣告裁定經廢棄確定前，監護人所為之行為
    ，不失其效力，家事事件法第169條第1項、第170條第1項分
    別定有明文。
三、查聲請人主張之事實，業據其提出戶籍謄本、相對人身心障
    礙證明、相對人109年度綜合所得稅各類所得資料清單及全
    國財產稅總歸戶財產查詢清單等件為證。又經本院在鑑定人
    衛生福利部彰化醫院（下稱彰化醫院）陳羿行醫師前訊問相
    對人，相對人於本院點呼時無任何反應，有本院訊問筆錄在
    卷可按。再經本院囑託該院為鑑定，鑑定結果認：「醫學上
    的診斷：診斷名：水腦合併失智症。障礙程度：極重度」、
    「日常生活狀況：1.日常生活的動作：個案臥床，無言語表
    達，進食靠鼻胃管，小便用尿管，大便尿布處理，生活需要
    他人照顧；2.經濟活動能力：無進行經濟活動之能力；3.社
    會性：重度障礙，無主動表達，無有效互動。」、「精神狀
    態：1.意識/溝通性：意識障礙，無法有效溝通表達；2.記
    憶力：詢問無回應，推斷有記憶力障礙；3.定向力：詢問無
    回應；4.計算能力：詢問無回應；5.理解‧判斷力：詢問無
    回應；6.認知功能檢查：認知功能有重度缺損。」、「有關
    判斷能力判定之意見：不能管理處分自己財產」、「回復可
    能性說明：短期內恢復可能性低。」、「鑑定判定：1.基於
    受鑑定人因水腦合併失智症，個案目前理解能力、表達能力
    及判斷能力皆有重度障礙，以致個案不能管理處分自己的財
    產，且短期內回復之可能性很低。2.其障礙之程度，可為監
    護宣告。不能為意思表示或受意思表示，且不能辨識其意思
    表示結果」等語，有彰化醫院民國110年10月4日彰醫精字第
    1100500366號公函所附成年監護鑑定書在卷可稽，堪認相對
    人因水腦合併失智症，致不能為意思表示或受意思表示，亦
    不能辨識其意思表示之效果。從而，本件聲請為有理由，應
    予准許，爰宣告相對人為受監護宣告之人。
四、本件相對人業經監護宣告，揆諸前揭規定，自應為其選定監
    護人及指定會同開具財產清冊之人。又依聲請人所提出之同
    意書所載，相對人之長子陳文通、次子陳俊榮、長女陳錦鳳
    、媳藍敏菁及孫陳啓豪等人，均同意由相對人之長子即關係
    人陳文通擔任相對人之監護人，並以相對人之媳即關係人藍
    敏菁為會同開具財產清冊之人。本院審酌同意書之內容，認
    關係人陳文通為相對人之長子，關係人藍敏菁為相對人之媳
    ，兩人與相對人關係非常密切，應能適切照護相對人，且其
    二人經親屬推為監護人、會同開具財產清冊之人，由渠等分
    別擔任相對人之監護人及會同開具財產清冊之人，應符合相
    對人之最佳利益，爰裁定如主文第2、3項所示。
五、末按民法第1113條準用同法第1099條、第1099條之1等規定
    ，於監護開始時，監護人對於受監護宣告之人之財產，應會
    同關係人藍敏菁於2個月內開具財產清冊，並陳報法院，於
    開具完成並陳報法院前，監護人對於受監護宣告之人之財產
    ，僅得為管理上必要之行為，併此指明。
六、依家事事件法第164條第2項，裁定如主文。
中　　華　　民　　國　　110 　年　　10　　月　　18　　日
                  家事法庭    法  官  梁晉嘉
以上正本係照原本作成。
如對本裁定抗告，須於裁定送達後10日內向本院提出抗告狀，並
繳納抗告費新臺幣1千元。 
中　　華　　民　　國　　110 　年　　10　　月　　18　　日
                              書記官  許喻涵